臺灣板橋地方法院民事判決　　　　　　 93年度重訴字第301號
原　　　告　甲○○
訴訟代理人　俞清松律師
被　　　告　乙○○
上列當事人間請求侵權行為事件，本院於94年8 月2 日言詞辯論
終結，判決如下：
    主  文
被告應給付原告新台幣肆佰零壹萬陸仟壹佰參拾元及自93年11月
4 日起至清償日止按年息百分之五計算之利息。
原告其餘之訴駁回。
訴訟費用由被告負擔百分之七四，餘由原告負擔。
本判決第一項於原告以新台幣壹佰參拾參萬元供擔保後，得假執
行。
原告其餘假執行之聲請駁回。
    事  實
壹、程序上理由訴狀送達後，原告不得將原訴變更或追加他訴。
    但擴張或減縮應受判決事項之聲明者，不在此限，民事訴訟
    法第255 條第項第3 款載有明文。原告原起訴聲明，請求新
    台幣（下同）9,811, 653元及其法定遲延利息，嗣減縮聲明
    項請求金額為5,381,373 元及其法定遲延利息，揆之前開規
    定，核無不合，應予准許。
貳、實體上理由
一、原告起訴主張
（一）緣被告於民國（下同）91年8 月28日21時許，駕駛挖土機
      在臺北縣土城市○○路為秉鉅工程股份有限公司施工時，
      竟疏於注意週遭之安全，將挖土機倒車時猛然撞及原告。
      原告因而受有右側第2 、7 肋骨骨折併肺挫傷、左側第2
      、3、8 肋骨骨折併肺挫傷、骨盆骨折、兩側臀部擦傷、
      腰神經叢損傷等重傷害。
（二）原告受傷後歷經年餘醫治，終因神經叢損傷無法痊癒，致
      右腳形成垂足之殘廢，此有亞東紀念醫院開立之「勞工保
      險殘廢診斷書」可稽（本院卷第69頁背面）。又被告因
      本件業務過失傷害，業經本院刑事庭以93年度交簡字第
      221 號、93年度交簡上字第52號判處罪刑確定在案。
（三）「因故意或過失，不法侵害他人之權利者，負損害賠償責
      任。故意以背於善良風俗之方法，加損害於他人者亦同。
      」、「不法侵害他人之身體或健康者，對於被害人因此喪
      失或減少勞動能力或增加生活上之需要時，應負損害賠償
      責任。」、「不法侵害他人之身體、健康、名譽、自由、
      信用、隱私、貞操，或不法侵害其他人格法益而情節重大
      者，被害人雖非財產上之損害，亦得請求賠償相當之金額
      。」民法第184 條第1 項、第193 條第1 項、第195 條第
      1 項前段分別定有明文。茲就被告應賠償之總金額
      5,381,373 元，列述如下：
１、醫藥費部分：原告自本件傷害之後，歷經多次治療，至今仍
    需復建，已在亞東醫院支出醫療費16,373元；在長庚醫院支
    出醫療費8,890 元，總計共支出25,263元，此有醫療費用收
    據在卷足稽。
２、看護費部分：
(1)查原告受傷當時，長期以輪椅代步，有半年的時間須由專人照
  顧，此有亞東醫院於92年12月20日開立之診斷書明載：「患者
  因上述病情，行動不便，有喪失部分工作能力，而發生事故後
  ，需坐輪椅一段時間（約6 ～7 個月）需人照顧」。衡量目前
  國內看護工收費之行情，以一日2,000 元計算看護費成本，應
  屬增加生活上需要之損害賠償範圍。
(2)最高法院89台上字第1749號裁判要旨明示：「親屬間之看護，
  縱因出於親情而未支付該費用，然其所付出之勞力，顯非不能
  以金錢為評價，此種基於身分關係之恩惠，自不能加惠於加害
  人，而應比照一般看護情形，認被害人受有相當看護費之損害
  ，命加害人賠償，始符民法第193 條第1 項所定『增加生活上
  需要』之意旨。」
(3)因此，原告受傷由妻子24小時照顧長達6 個月，家人看護之成
  本應以每日2,000 元計算，自92年8 月28日起至93年2 月27日
  止，6 個月期間（合計184 日），故原告得請求相當看護費之
  損害共計368,000 元（2,000 ×184 ＝368,000）。
３、因完全喪失工作能力，損失勞動薪資部分：
    原告於92年3 月1 日經長庚醫院復建科醫師診斷「因受傷導
    致半年內喪失工作能力，且宜持續復建治療，避免劇烈運動
    ，時間暫定半年」（本院卷第76頁背面）又依原告受傷之前
    每月薪資為51,000元（本院卷第77頁背面），因本件傷害，
    有半年無法工作，故薪資損失共計
    306,000 元（51,000×6＝306 ,000）。
４、因殘廢減少勞動能力部分：
(1)查勞保局認定原告因本件事故造成殘廢，符合勞工保險殘廢給
  付標準表規定之第10級殘廢，核定發給殘廢補助330 日，此有
  勞保局核定通知書可稽（本院卷第78頁背面）。按勞工保險殘
  廢給付標準表所列，最高等級（第1 級全殘）殘廢核定發給殘
  廢補助1,200 日，依勞保殘廢補助比例計算，故原告減少勞動
  力之比例為330/1200即27.5﹪。
(2)依原告受傷之前每月薪資為51,000元，因本件傷害每月減少勞
  動力27.5﹪，按此比例即每月減少14,025元之工作收入。原告
  為68年5 月21日出生，受傷時年僅23歲，自治療半年確定右腳
  殘廢時（92年3 月1 日）起算，依據勞動基準法第54條第1 項
  第1款 之規定（勞工非年滿60歲者，雇主不得強制其退休），
  即原告尚可工作之期間為36年又2 個月（434 個月）。
(3)故原告因終生殘廢得請求減少勞動能力之損害共計6,086,850
  元（14,025元×434 月＝6,086,850 元），以霍夫曼計算年息
  百分之五扣除中間利息，計算一次給付金額為3,652,110 元。
５、交通費部分：原告因本件傷害行動不便，無法搭乘大眾運輸
    工具，往來醫院皆需搭乘計程車，誠屬增加生活上之需要費
    用，總共支出30,000元。
６、精神慰撫金部份：原告受傷時年僅23歲，正值青年，遭此傷
    害經歷數次手術折磨，迄今二年餘均處於行動不便，每日忍
    受腳痛、腰痛、左胸抽痛及排泄困難等痛苦，而今成為終生
    殘障，又造成原告家屬在生活照料上之沉重負擔，其肉體及
    精神上所受痛苦，非親身體驗，無法言諭，爰請求
    1,000,000 元之精神慰撫金。
（四）原告已婚育有一女，與原告之父親同住，經濟來源全賴配
      偶任職於品安科技股份有限公司之月薪16,000元維生；另
      需繳交房租及管理費每月約9,000元，另原告及女兒之保
      險費每季分別為12,436元、14,868元，受傷之初，僅靠現
      金卡及借貸度日，目前被列為中低收入戶。
（五）聲明：
１、被告應給付原告5,381,373 元及自起訴狀繕本送達之翌日起
    至清償日止按年息百分之五計算之利息。
２、原告願供擔保，請准宣告假執行。
二、被告抗辯：
（一）願意賠償100,000 元，與所任職之公司願意賠償180,000
      元，合計賠償280,000 元，因雙方之金額差距太大，無法
      和解。
（二）聲明：駁回原告之訴及願供擔保請准宣告免為假執行。
三、得心證之理由
（一）被告於前揭時地，駕駛挖土機在臺北縣土城市○○路為秉
      鉅工程股份有限公司施工時，竟疏於注意週遭之安全，將
      挖土機倒車時猛然撞及原告。原告因而受有右側第2 、7
      肋骨骨折併肺挫傷、左側第2 、3 、8 肋骨骨折併肺挫傷
      、骨盆骨折、兩側臀部擦傷、腰神經叢損傷等重傷害，被
      告因本件業務過失傷害，業經本院刑事庭以93年度交簡字
      第221 號、93年度交簡上字第52號判處有期徒刑三月確定
      在案。
（二）「因故意或過失，不法侵害他人之權利者，負損害賠償責
      任。故意以背於善良風俗之方法，加損害於他人者亦同。
      」、「不法侵害他人之身體或健康者，對於被害人因此喪
      失或減少勞動能力或增加生活上之需要時，應負損害賠償
      責任。」、「不法侵害他人之身體、健康、名譽、自由、
      信用、隱私、貞操，或不法侵害其他人格法益而情節重大
      者，被害人雖非財產上之損害，亦得請求賠償相當之金額
      。」民法第184 條第1 項、第193 條第1 項、第195 條第
      1 項前段分別定有明文。茲就害賠償金額計算如下：
１、醫療費部份：原告主張因本件傷害受有醫療費用25,263元，
    ，據其提出醫療費用收據83紙，為有理由，應予准許。
２、看護費用部分：親屬間之看護，縱因出於親情而未支付該費
    用，然其所付出之勞力，顯非不能以金錢為評價，此種基於
    身分關係之恩惠，自不能加惠於加害人，而應比照一般看護
    情形，認被害人受有相當看護費之損害，命加害人賠償，始
    符民法第193 條第1 項所定『增加生活上需要』之意旨，高
    法院89台上字第1749號判決揭明斯旨。查原告因受有上述傷
    害，需由專人照顧，行動不便，有喪失部分工作能力，而發
    生事故後，需坐輪椅一段時間（約6 ～7 個月）需人照顧，
    此有亞東醫院於92年12月20日開立之診斷書可按，衡量目前
    國內看護工收費之行情，以一日2,000 元計算看護費成本，
    應屬合理，從而，原告自92年8 月28日起至93年2 月27日止
    ，6 個月期間（合計184 日），故原告得請求相當看護費之
    損害共計368,000 元（2,000 ×184 ＝368,000）， 為有理
    由，應予准許。
３、減少工作損失部分：
    原告自91年5 月起至同年8 月止，每月收入分別為54,100、
    49,300、54,200、46,400元，有原告提出之薪資單可按，平
    均每月收入為51,000元，又原告自92年3 月1 日起至92年8
    月31 日 止，半年內喪失工作能力，需持續復建治療，有長
    庚醫院復建科醫師出具之診斷證明書可按（本院卷第77頁背
    面），因此，原告請求工作損失，共計306,000 元（51,000
    ×6 ＝306,000）， 為有理由，應予准許。
４、減少勞動能力損失部分：
(1)本院依職權函詢財團法人長庚紀念醫院鑑定原告因本件受傷之
  殘廢等級，經該醫院函覆：原告於91年11月15日至本院治療，
  當時診斷為右腰神經叢損傷，92年7 月28日回診時，病患右下
  肢肌力檢查為4 分，依當時病情評估，不宜從事粗重工作，病
  患主要症狀為疼痛，後續仍需持續回診接受藥物治療，依勞工
  保險殘廢給付標準表障害等級之審定，應符合勞工保險殘廢等
  級第7 級之規定等情，有該醫院94年5 月12日（94）長庚院法
  字第0247號函在卷可按（本院卷第37頁），故原告減少勞動力
  之比例為69.21 ﹪。
(2)原告於本件事故發生前每月薪資為51,000元，已如前述。原告
  每年減少勞動能力損失所得請求之金額，以年所得612,000 元
  （51,000x12=612,000）， 按百分之69.21 計算，應為
  423,565 元之損失（51,000x12x69.21%＝423,565 ，元以下四
  捨五入），原告係68年5 月21日出生，自92年9 月1 日起計算
  至60歲強制退休時止，尚有35年9 月之勞動年限，依霍夫曼計
  算法扣除中間利息後，減少勞動能力損失之現值為8,436,335
  元（423,565 Ｘ19.000000000=8,436,335，元以下四捨五入）
  。綜上所述，原告僅請求被告賠償減少勞動能力之損害為3,65
  2,100元，為有理由，應予准許。
５、交通費部分：原告因本件傷害行動不便，支出計程車資30,
    000 元，並未提出單據以證其說，此部份主張，應予駁回。
６、精神慰籍金部分：原告因本件事故受有右側第2 、7 肋骨骨
    折併肺挫傷、左側第2 、3 、8 肋骨骨折併肺挫傷、骨盆骨
    折、兩側臀部擦傷、腰神經叢損傷等傷害，，原告當時年僅
    23歲有餘，正值青年，除需面對醫療、開刀所帶來的痛苦外
    ，其因本件事故無法再從事正常工作，賺取費用維持家計，
    嚴重妨害其家庭生活，遺存有第7 級肢障機能障害，更對其
    心理造成重大傷害，影響其終身。本院審酌前開原告受傷情
    形，及原告事發時尚有薪資51,000，原告已婚育有一女，與
    原告之父親同住，經濟來源全賴配偶薪資16,000元維生；另
    需繳交房租及管理費每月約9,000 元，另原告及女兒之保險
    費每季分別為12,436元、14,868元，受傷之初均靠現金卡及
    借貸度日，目前被列為中低收入戶等經濟能力、身分、地位
    等一切情狀，認原告所主張之精神慰撫金1,000,000 元為適
    當，，應予准許。
７、綜上述，原告可請求之金額為5,020,163 元（
    25,263+36,800+ 306,000+3,652,100+1,000,000=5,020,163
    ），為有理由，逾此部份，應予駁回。
（三）原告是否與有過失？
１、原告本應注意被告在附近駕駛挖土機，應與被告保持相當距
    離，卻疏未注意挖土機之動向，對於本件事故之發生，自與
    有過失。
２、原告請求賠償金額應予核減部分：按損害之發生或擴大，被
    害人與有過失者，法院得減輕賠償金額或免除之，民法第
    217 條定有明文。經查被告就本件車禍之發生固應負過失責
    任，為被告於刑事庭自白犯罪，但原告亦與有過失，致發生
    本件事故，本院因認原告本件事故之發生應負擔百分之20之
    過失比例。因此，經過失相抵後所得請求之金額4,016,130
    元（5,020,163x80%=4,016,130 (元 以下四捨五入)。
（四）綜上述，原告本於侵權行為之法律關係，請求被告給付原
      告4,016,130元，及自起訴狀繕本送達翌日即93年11月4日
      起至清償日止，按週年利率百分之五計算之利息，洵屬正
      當，應予准許，逾此部分之請求，則屬無據，應予駁回。
四、假執行之宣告：原告陳明願預供擔保請准為宣告假執行，就
    原告勝訴部分，經核均無不合，爰酌定相當之擔保金額准許
    之；至於原告其餘假執行之聲請，因該部分訴之駁回而失所
    附麗，應併予駁回。
五、結論：原告之訴為一部有理由，一部無理由，依民事訴訟法
    第385 條第1 項前段、第79條但書，第390 條第2 項判決如
    主文。
中　　華　　民　　國　　94　　年　　8 　　月　　9 　　日
                  民事第三庭法　官　徐玉玲
以上正本係照原本作成
如對本判決上訴，須於判決送達後20日內向本院提出上訴狀
中　　華　　民　　國　　94　　年　　8 　　月　　9 　　日
                    　　　　書記官　朱家惠
